【裁判字號】    91,訴緝,197
【裁判日期】    920225
【裁判案由】    毒品危害防制條例
【裁判全文】
臺灣高雄地方法院刑事判決                        九十一年度訴緝字第一九七號
    公  訴  人  臺灣高雄地方法院檢察署檢察官
    被      告  甲○○
右列被告因違反毒品危害防制條例案件，經檢察官提起公訴（九十一年度毒偵字第一
○一三號），及移
    主  文
甲○○連續施用第一級毒品，累犯，處有期徒刑拾月，扣案之第一級毒品海洛因壹包
（驗後淨重零點零柒公克）及殘餘海洛因之注射針筒壹支（量微無法析離秤重）均沒
收銷燬之；又施用第二級毒品，累犯，處有期徒刑伍月。應執行有期徒刑壹年貳月，
扣案之第一級毒品海洛因壹包（驗後淨重零點零柒公克）及殘餘海洛因之注射針筒壹
支（量微無法析離秤重）均沒收銷燬之。
    事  實
一、甲○○曾於民國八十六年間因違反麻醉藥品管理條例案件，經本院判處有期徒刑
    五月確定，並於八十七年八月七日易科罰金執行完畢；復因施用毒品案件，經本
    院以八十九年度毒聲字第八五九號裁定令入戒治處所施以強制戒治一年，於九十
    年一月二十七日交付保護管束期滿，由臺灣高雄地方法院檢察署檢察官於九十年
    二月三日以九十年度戒毒偵字第一四八號為不起訴處分確定在案。詎仍不知悔改
    ，竟基於施用第一級毒品之概括犯意，自九十一年二月二十七日某時起至同年七
    月中旬某日止，連續在高雄縣梓官鄉○○村○○路四三四巷二十四號住處內，將
    第一級毒品海洛因摻水以針筒注射血管之方式，約每隔一、二日即施用第一級毒
    品海洛因一次。復基於施用第二級毒品之犯意，於九十一年二月二十七日十三時
    三十分許回溯二十四小時內之某時，在不詳地點，以不詳之方法施用第二級毒品
    安非他命一次。嗣為警先於九十一年二月二十七日十時五十分許，在上開住處內
    查獲，並扣得第一級毒品海洛因一包（驗後淨重○．○七公克）；再於九十一年
    六月十日十七時二十分許，在上開住處內查獲，並扣得殘餘海洛因之注射針筒乙
    支。復經依本院以九十一年度毒聲字第三○六七號裁定送臺灣屏東戒治所強制戒
    治中。
二、案經高雄縣警察局岡山分局報告臺灣高雄地方法院檢察署檢察官偵查起訴暨移送
    併案審理。
    理  由
一、右揭施用第一級毒品海洛因之事實，業據被告甲○○於本院審理時坦承不諱，且
    被告二次為警查獲時所採之尿液經送高雄縣政府衛生局檢驗結果，均呈嗎啡陽性
    反應，有該局九十一年三月七日九一煙檢字第三○三號及九十一年六月十四日九
    一煙檢字第八四七號煙毒尿液檢驗成績書各一紙附卷可稽，並有扣案之第一級毒
    品海洛因一包及殘餘海洛因之注射針筒一支可資佐證，而扣案之第一級毒品海洛
    因一包及殘餘海洛因之注射針筒一支經分別送請法務部調查局及高雄醫學大學附
    設中和紀念醫院鑑驗結果，送驗之白粉一包確係第一級毒品海洛因無訛（驗後淨
    重○．○七公克），送驗之注射針筒一支亦確含有海洛因成分，有法務部調查局
    九十一年三月二十九日調科壹字第二二○○一三一八三號鑑定通知書及高雄醫學
    大學附設中和紀念醫院九十二年一月二日編號九一一二─三○八號檢驗報告各一
    紙在卷足稽，被告自白施用第一級毒品海洛因部分核與事實相符，應堪採信。另
    訊據被告甲○○矢口否認有何施用第二級毒品安非他命之犯行，辯稱：並未施用
    安非他命云云。然查，被告於九十一年二月二十七日為警查獲時經採其尿液送驗
    結果，確呈甲基安非他命反應，此有前開高雄縣政府衛生局九十一年三月七日九
    一煙檢字第三○三號煙毒尿液檢驗成績書、高雄縣警察局岡山分局赤崁所偵辦毒
    品案件嫌犯尿液採證檢驗對照表各一紙在卷足憑，再經本院依職權將上開尿液送
    請高雄醫學大學附設中和紀念醫院複驗結果，亦呈甲基安非他命陽性反應，有該
    院九十一年十二月六日報告編號九一一二─八號濫用藥物尿液檢驗報告一紙在卷
    足憑。又按甲基安非他命經口服投與後，約百分之七十於二十四小時內自尿液中
    排出，其尿液內甲基安非他命成分之檢出，與投與甲基安非他命份量、個人體質
    、檢測儀器之精密有關，通常採尿液是否呈陽性反應，應以投與後二十四小時所
    採為宜，此業經行政院衛生署藥物食品檢驗局以（八○）藥檢壹字第○四四九四
    二號函說明綦詳，再目前各醫院所檢驗尿液最精密之方法為ＧＣ─ＭＳ法即氣體
    色層質譜法，按尿液經檢驗呈陽性反應，不一定即可確認有吸用甲基安非他命或
    煙毒，應依其分析方法來判定，因有部分藥物之干擾，有些分析方法無法辨識，
    但尿液經氣體色層質譜法確認有甲基安非他命反應，即可確認有吸用安非他命，
    而高雄醫學大學附設中和紀念醫院所採檢驗尿液之方式，係先經以酵素免疫分析
    法進行篩檢，再採用氣體色層質譜法進行確認，有上開檢驗成績書所載檢驗方法
    可稽，是被告甲○○之尿液，經高雄醫學大學附設中和紀念醫院以氣體色層質譜
    法檢驗，既檢出有甲基安非他命陽性反應，足認被告於九十一年二月二十七日十
    三時三十分許，經警採尿時間回溯二十四小時內之某時，必有施用第二級毒品安
    非他命之犯行，是被告前開否認施用安非他命云云，顯係飾卸之詞，委不足採。
    而被告前因施用毒品案件，經本院以八十九年度毒聲字第八五九號裁定令入戒治
    處所施以強制戒治一年，於九十年一月二十七日交付保護管束期滿，由臺灣高雄
    地方法院檢察署檢察官於九十年二月三日以九十年度戒毒偵字第一四八號為不起
    訴處分確定等情，有該裁定書、不起訴處分書、臺灣高雄地方法院檢察署刑案資
    料查註紀錄表及臺灣高等法院被告全國前案紀錄表各一份在卷足憑，其於五年內
    再犯毒品危害防制條例第十條第一項、第二項之罪，令入戒治處所施以強制戒治
    一年，亦有本院九十一年度毒聲字第三○六七號強制戒治裁定書附卷可憑，本件
    事證明確，被告犯行洵堪認定。
二、查海洛因、安非他命係毒品危害防制條例第二條第二項第一款及第二款所稱之第
    一級毒品及第二級毒品，核被告甲○○施用海洛因及安非他命之行為，係犯該條
    例第十條第一項、第二項之施用第一級毒品罪及施用第二級毒品罪。其持有第一
    級毒品及第二級毒品後進而施用，持有之低度行為均為施用毒品之高度行為所吸
    收，不另論罪。被告先後多次施用第一級毒品海洛因之行為，時間緊接、方法相
    同，係觸犯構成要件相同之罪名，顯係基於概括犯意為之，為連續犯，應依刑法
    第五十六條之規定，以一罪論，並加重其刑。又公訴人起訴事實雖未敘及被告自
    九十一年二月二十八日起至同年七月中旬某日止多次施用第一級毒品之犯行，然
    該部分事實與公訴人起訴之犯罪事實既具有連續犯之裁判上一罪關係，應為起訴
    效力所及，本院自應併予審究，附此敘明。再被告所犯上開二罪間，犯意各別，
    罪名互殊，應予分論併罰。又被告曾於八十六年間因違反麻醉藥品管理條例案件
    ，經本院判處有期徒刑五月確定，並於八十七年八月七日易科罰金執行完畢，有
    臺灣高雄地方法院檢察署刑案資料查註紀錄表及臺灣高等法院被告全國前案紀錄
    表各一份在卷可參，其受有期徒刑執行完畢後，於五年以內再犯有期徒刑以上之
    上開二罪，均為累犯，均應依刑法第四十七條之規定，加重其刑，並就施用第一
    級毒品海洛因犯行部分，依法遞加重之。爰審酌被告素行不良，已有違反麻醉藥
    品管理條例之前科紀錄，且前曾因施用毒品，分別經觀察、勒戒及強制戒治後，
    仍不知悔改警惕，猶繼續施用毒品，本不宜寬貸，惟念其犯後坦承部分犯行，尚
    知悔悟，且施用毒品乃自戕行為，及對社會危害性等一切情狀，分別量處如主文
    所示之刑，並定其應執行之刑，以資懲儆。
三、扣案之第一級毒品海洛因一包（驗後淨重計○．○七公克）及殘餘海洛因成分（
    量微無法析離秤重）之注射針筒一支，均屬第一級毒品，應依毒品危害防制條例
    第十八條第一項前段規定，不問屬於犯人與否，均沒收銷燬之。
據上論斷，應依刑事訴訟法第二百九十九條第一項前段，毒品危害防制條例第十條第
一項、第二項、第十八條第一項前段，刑法第十一條、第五十六條、第四十七條、第
五十一條第五款，判決如主文。
本案經檢察官曾靖雅到庭執行職務。
中      華      民      國    九十二    年      二    月    二十五      日
                                    臺灣高雄地方法院刑事第三庭
                                        法官    廖純卿
右正本證明與原本無異。
如不服本判決，應於判決送達後十日內，向本院提出上訴狀。
                                        書記官    劉企萍
中      華      民      國    九十二    年      三      月      三      日
附錄論罪法條：
毒品危害防制條例第十條
施用第一級毒品者，處六月以上五年以下有期徒刑。
施用第二級毒品者，處三年以下有期徒刑。


司法院資訊處製作；財團法人民間司法改革基金會備份。
